【裁判字號】    97,上訴,1773
【裁判日期】    970618
【裁判案由】    毒品危害防制條例
【裁判全文】
臺灣高等法院刑事判決                97年度上訴字第1773號
上  訴  人
即  被  告  甲○○
上列上訴人因違反毒品危害防制條例案件，不服台灣板橋地方法
院97年度訴字第83號，中華民國97年3月14日第一審判決（起訴
案號：台灣板橋地方法院檢察署96年度毒偵字第9629號），提起
上訴，本院判決如下：
    主  文
上訴駁回。
    事  實
一、甲○○曾因施用毒品案件，經臺灣高雄地方法院以88年度毒
    聲字第7945號裁定送觀察、勒戒後，認有繼續施用毒品之傾
    向，以89年度毒聲字第2817號裁定令入戒治處所施以強制戒
    治，嗣因執行強制戒治成效及格，認無繼續戒治之必要，以
    89年度毒聲字第6547號裁定停止戒治，所餘期間付保護管束
    ，於民國（下同）89年9月5日釋放出所，保護管束期間至90
    年4月7日期滿未經撤銷，視為強制戒治執行完畢，並經臺灣
    高雄地方法院檢察署檢察官以90年度戒毒偵字第1322號處分
    不起訴確定；復於95年間犯施用毒品案件，經臺灣板橋地方
    法院以95年度訴字第2068號判決判處有期徒刑8月，嗣減刑
    為有期徒刑4月確定（尚未執行）。
二、詎甲○○仍不知戒絕，分別基於施用第1級毒品海洛因及第2
    級毒品安非他命之犯意，於96年1I月24日19時14分許為警採
    尿回溯前24及96小時內某時，在某不詳處所，以不詳方式，
    各別施用第1級毒品海洛因及第2級毒品甲基安非他命各1 次
    。嗣於96年11月24日18時20分許，在臺北縣三童市○○○路
    27巷口為警查獲，並扣得海洛因殘渣袋1個。
三、案經臺北縣政府警察局三重分局報請臺灣板橋地方法院檢察
    署檢察官偵查起訴。
    理  由
一、被告經本院合法傳喚，無正當理由未到庭。惟查：上開事實
    ，業據被告於原審審理時坦承不諱，並有海洛因殘渣袋1只
    扣案為憑，且被告於獲案時經警採集其尿液送請臺灣檢驗科
    技股份有限公司以EIA酵素免疫分析法初步檢驗，再以GC/MS
    氣相層析質譜儀法確認檢驗結果，呈安非他命類及鴉片類陽
    性反應，有該公司96年12月7日濫用藥物尿液檢驗報告在卷
    可參（偵查卷第30頁）。查施用海洛因後，在人體內將迅速
    水解成6－momoacetylmorphine，轉變成嗎啡，再循嗎啡之
    代謝途徑排出體外，百分之80以上於施用24小時內自尿液中
    排出，有行政院衛生署藥物食品檢驗局81年5月9日（81）藥
    檢壹字第006431號函可參；又安非他命經口服投與後約70%
    於24小時內自尿中排出，約90％於96小時內自尿水中排出，
    由於目前國內尿液中安非他命之檢驗為鑑定其是否呈陽性反
    應尚未定其含量，且安非他命成分之檢出與其投與方式、投
    與量、個人體質、採尿時間與檢測儀器之精密等諸多因素有
    關，因此僅憑尿液中呈現安非他命陽性反應，並無法確切推
    算吸用時間距採集時間之長短，惟依上述資料推算，最長可
    能不會超過4日，是若被告尿液中驗得安非他命類陽性反應
    ，應認其於採尿回溯前96小時（4日）內某時有施用第2級毒
    品安非他命，亦有行政院衛生署藥物食品檢驗局81年2 月8
    日（81）藥檢壹字第1156號函釋可稽，是依上開說明，被告
    於96年1I月24日19時14分許為警查獲並採尿前24小時內某時
    施用第1級毒品海洛因及於上開採尿前96小時內某時施用第2
    級毒品安非他命，委無足疑，被告事證明確，犯行堪以認定
    。
二、按毒品危害防制條例於民國92年7月9日修正公布，自93年1
    月9日施行，其中第20條、第23條將施用毒品之刑事處遇程
    序，區分為「初犯」及「5年內再犯」、「5年後再犯」。依
    其立法理由之說明：「初犯」，經觀察、勒戒或強制戒治後
    ，應為不起訴處分或不付審理之裁定；經觀察、勒戒或強制
    戒治執行完畢釋放後，「5年內再犯」者，因其再犯率甚高
    ，原實施之觀察、勒戒及強制戒治既已無法收其實效，爰依
    法追訴或裁定交付審理。至於經觀察、勒戒或強制戒治執行
    完畢釋放後，「5年後再犯」者，前所實施之觀察、勒戒或
    強制戒治已足以遮斷其施用毒品之毒癮，為期自新及協助其
    斷除毒癮，仍適用「初犯」規定，先經觀察、勒戒或強制戒
    治之程序。從而依修正後之規定，僅限於「初犯」及「5 年
    後再犯」二種情形，始應先經觀察、勒戒或強制戒治程序。
    倘被告於5年內已再犯，經依法追訴處罰，縱其第3次（或第
    3次以上）再度施用毒品之時間，在初犯經觀察、勒戒或強
    制戒治執行完畢釋放5年以後，已不合於「5年後再犯」之規
    定，且因已於「5年內再犯」，顯見其再犯率甚高，原實施
    觀察、勒戒或強制戒治，已無法收其實效，即應依該條例第
    10條處罰（最高法院95年度第7次刑事庭會議決議參照）。
    查被告曾因施用毒品案件，經臺灣高雄地方法院以88年度毒
    聲字第7945號裁定送觀察、勒戒後，認有繼續施用毒品之傾
    向，以89年度毒聲字第2817號裁定令入戒治處所施以強制戒
    治，嗣因執行強制戒治成效及格，認無繼續戒治之必要，以
    89年度毒聲字第6547號裁定停止戒治，所餘期間付保護管束
    ，於89年9月5日釋放出所，保護管束期間至90年4月7日期滿
    未經撤銷，視為強制戒治執行完畢，並經臺灣高雄地方法院
    檢察署檢察官以90年度戒毒偵字第1322號處分不起訴確定；
    復於95年間，再犯施用毒品案件，經臺灣板橋地方法院以95
    年度訴字第2068號判處有期徒刑8月，嗣經減刑為4月確定（
    尚未執行），有本院被告前案紀錄表卷可考。被告於96年1I
    月24日19時14分許為警採尿回溯前24及96小時內某時，再犯
    本件施用第1級毒品及第2級毒品罪，雖距前次觀察、勒戒執
    行完畢後已逾5年，惟其於95年間犯有施用毒品罪，揆諸上
    開說明，被告本件犯行已屬「5年內再犯」，自無再經觀察
    、勒戒及強制戒治之必要，應逕依毒品危害防制條例第23條
    第2項之規定論罪科刑。
三、按海洛因及甲基安非他命係毒品危害防制條例第2條第2項第
    1款及第2款規定之第1級及第2級毒品，不得非法持有、施用
    。核被告所為，分係犯毒品危害防制條例第10條第1項之施
    用第1級毒品罪及同條第2項之施用第2級毒品罪。被告施用
    毒品前持有第1級毒品及第2級毒品之低度行為，均為施用之
    高度行為所吸收，不另論罪。被告所犯上開二罪，犯意各別
    ，行為互殊，應予分論併罰。
四、原審同此認定，因依毒品危害防制條例第10條第1項、第2項
    、第18條第1項前段，刑法第11條、第51條第5款各規定，於
    審酌被告曾因多次施用毒品案件，經法院裁定觀察勒戒或論
    罪科刑，仍不知戒絕，再次施用毒品，情節非輕，惟念其犯
    後坦承犯行，態度尚佳等一切情狀，分別量處有期徒刑9月
    、3月，並定其應執行有期徒刑11月，暨以扣案海洛因殘渣
    袋1只內之毒品海洛因殘渣（海洛因量微無法析離秤重），
    係查獲之第1級毒品，應依毒品危害防制條例第18條第1項前
    段規定，不問屬於犯人與否，宣告沒收銷燬之。核其認事用
    法，俱無違誤，量刑亦甚允洽。被告上訴意旨略以：其已於
    96年4月2日自動前往台北市立聯合醫院昆明院區接受美沙冬
    門診治療，依毒品危害防制條例第21條第2項規定，檢察官
    應為不起處分云云，惟查被告雖曾於96年4月2日接受美沙冬
    治療，有台北市立聯合醫院昆明院區診斷證明書在卷可參，
    但其於接受治療後，仍於96年1I月24日19時14分許為警採尿
    回溯前24及96小時內某時，施用第1級毒品海洛因、第2級毒
    品甲基安非他命各1次，要與毒品危害防制條例第21條第2項
    之規定意旨不符，被告上開所辯，尚無足為其有利之認定，
    其遽以提起上訴，為無理由，應予駁回。
五、被告經合法傳喚，無正當理由未到庭，爰不待其陳述逕行判
    決。
據上論斷，應依刑事訴訟法第368條、第371條，判決如主文。
本案經檢察官陳明光到庭執行職務。
中    華    民    國    97    年    6     月    18    日
                  刑事第十七庭  審判長法  官  趙功恆
                                      法  官  陳憲裕
                                      法  官  高明哲
以上正本證明與原本無異。
如不服本判決，應於收受送達後十日內向本院提出上訴書狀，其
未敘述上訴之理由者並得於提起上訴後十日內向本院補提理由書
（均須按他造當事人之人數附繕本）。
                                      書記官  梁淑時
中    華    民    國    97    年    6     月    18    日
附錄：本案論罪科刑法條全文
毒品危害防制條例第10條
施用第一級毒品者，處 6 月以上 5 年以下有期徒刑。
施用第二級毒品者，處 3 年以下有期徒刑。


司法院資訊處製作；財團法人民間司法改革基金會備份。
